---
title: "O mínimo que você precisa saber para aprender estatística no R."
author: "Prof. MSc. Edgar Luiz de Lima"
date: "19/03/2022"
output:
  pdf_document: default
  html_document: default
---

# Módulo 1 - Iniciando os trabalhos


# Módulo 2 - Variáveis e tipo de dados

## Usando o R como calculadora

  Podemos utilizar o R para realizar operações básicas de som +, subtração -, multiplicação *, divisão / e exponiação ^.
```{r}
2+2
2*2
2/2
2-2
3^2
```

  Também podemos salvar os resultados dentro de um objeto, por exemplo:  vamos elevar 3 ao quadrado e salvar dentro de objeto chamado A.
```{r}
A<- 3^2
```
  Note que o R não mostra o resultado, então temos que pedir para o R nos mostrar o resultado da operação. 
  
  Outra coisa importante é que o R diferencia A de a, o R interpreta letras maiúsclas diferentemente de letras minúsculas.
```{r}
A
```
  Também podemos salvar letras e palavras dentro de um objeto, mas para isso devemos colocar a letra ou a palavra em aspas.
```{r}
b<- "Hoje"
c<- "Eu"
d<- "Vou aprender R"
```

```{r}
b
c
d
```
## Funções

O R possui diversas função que podemos utilizar parar realizar diferentes operações. O uso de uma função é feito escrevendo o nome da função e entre parêntese os argumentos da função, função (argumentos). Caso precise passar mais de um argumento para função, os argumentos são separados por vírgula.
```{r}
log(10) # calculando o logarítimo natural de 10.
```
Agora podemos calcular o logarítmo de 10 na base 2. Note que temos dois argumentos separados por vírgula.
```{r}
log(10,2)
```
A função prod calcula retona o produto de vários números.
```{r}
prod(2,3,4,5,6)
```
Temos também a função sqrt que retorna a raíz quadrada de um número.
```{r}
sqrt(360)
```
A função round serve para indicar quantas cassas decimais queremos visualizar. Nela passamos um valor ou uma variável que guarda um valor, e indicamos quantas casa decimais queremos. Aqui iremos guardar o resultado da raíz quadrada de 360 dentro de um obejto chamado raiz, e pedir para o R devover o resultado com apenas duas casas decimais.
```{r}
raiz<- sqrt(360)
round(raiz,2)
```
Podemos também utilizar uma função que indica a classe da nossa variável.
```{r}
a<- 10
class(a)
```
A variável a é uma variável numérica.

```{r}
b<- "Eu vou aprender R"
class(b)
```
O objeto b é uma variável da classe character, pois é composto por letras ou simpolos.

Existem também as variáveis do tipo lógicas, são aquelas variáveis que guardam o resultado de uma comparação lógica, e pode ter o valor TRUE ou FALSE. Vamos fazer um teste lógico, iremos perguntar se a letra z é igual à 1 e vamos guardar o resultado detro de um obejeto chamado logica.
```{r}
logica<- "z" ==1
logica
```
Obtemos um resultado FALSE, dizendo que a leta z não é igual a 1. A letra z está entre parentese, pq toda letra que não representa um objeto precisa estar entre aspas para ser interpretada pelo R.

Podemos agora perguntar se a leta z é diferente de 1.
```{r}
logica2<- "z" != 1
logica2
```
Além de testar se a igualdade e a diferença entre variáveis, podemos também testar se 10 é maior que 0 ou se 2 é menor que 5 por exemplo.
```{r}
10>0
```


```{r}
2<5
```
Agora pra mostrar que o R interpreta letras maiúsculas de maneira diferente de letras minusculas, vamos fazer um teste de igualdade.
```{r}
"A"=="a"
```
Como podemos ver, ele não considera A e a como tendo o mesmo valor. Vamos checar qual é a classe do objeto que guarda um resultado lógico?
```{r}
logico3<- "A"=="a"
class(logico3)
```
Podemos ver então que o obejeto logico3 é da classe logical.


# Módulo 3 - Estrutura e manipulação de dados

Agora iremos aprender sobre as estruturas de dados e como manipulá-las. Os objetos de estrutura de dados que que iremos ver no curso são os objetos básicos do R.

1. Vetor: é uma sequência de valores que podem sem númericos caracteres ou lógicos;

2. Matrizes: é um objeto com duas dimensões, ou seja, possui linhas e colunas, e as matrizes só podem armazenar variáveis de um tipo lógicas, númericas e caracteres. 

3. Dataframe: assim como as matrizes, também é um objeto de duas dimensões, mas seu diferencial é que ela pode armazenar variáveis de diferentes tipo.

4 Listas: é um objeto que armazena outras estruturas de dados, podem armazenar vetores, matrizes e dataframes.

## Vetores

Vamos começar então pelo estrutura de dados mais simples, os vetores. Podemos criar um vetor que armazena diferentes valores. Por exemplo, o vetor abaixo vai armazenar diferentes idades. Para criar um vetor iremos usar a função concatenar, que é chamada com a leta c.
```{r}
idade<- c(18,25,30,28,10,15,60,55) 
```

Agora pedimos pra ver oq tem dentro do vetor idade.
```{r}
idade
```
Nós podemos querer saber a soma das idades dentro do vetor, para isso existe a função sum.
```{r}
sum(idade)
```
Para saber a média das idades usamos a função mean, como não é "elegante" apresentar uma média sem uma medida de dispersão, iremos também calcular a variância e o desvio padrão.
```{r}
mean(idade)
var(idade)
sd(idade)
```
Para saber os valores mínimos e máximos podemos utilizar as funções min e max respectivamente.
```{r}
min(idade)
max(idade)
```

# BÔNUS - GRÁFICOS
