---
title: "O mínimo que você precisa saber para aprender estatística no R."
author: "Prof. MSc. Edgar Luiz de Lima"
date: "19/03/2022"
output:
  pdf_document: default
  html_document: default
---

# Módulo 1 - Iniciando os trabalhos


# Módulo 2 - Variáveis e tipo de dados

## Usando o R como calculadora

  Podemos utilizar o R para realizar operações básicas de som +, subtração -, multiplicação *, divisão / e exponiação ^.
```{r}
2+2
2*2
2/2
2-2
3^2
```

  Também podemos salvar os resultados dentro de um objeto, por exemplo:  vamos elevar 3 ao quadrado e salvar dentro de objeto chamado A.
```{r}
A<- 3^2
```
  Note que o R não mostra o resultado, então temos que pedir para o R nos mostrar o resultado da operação. 
  
  Outra coisa importante é que o R diferencia A de a, o R interpreta letras maiúsclas diferentemente de letras minúsculas.
```{r}
A
```
  Também podemos salvar letras e palavras dentro de um objeto, mas para isso devemos colocar a letra ou a palavra em aspas.
```{r}
b<- "Hoje"
c<- "Eu"
d<- "Vou aprender R"
```

```{r}
b
c
d
```

# Módulo 3 - Estrutura e manipulação de dados


# BÔNUS - GRÁFICOS
